【裁判字號】    99,交上訴,427
【裁判日期】    990520
【裁判案由】    公共危險
【裁判全文】
臺灣高等法院臺南分院刑事判決       99年度交上訴字第427號
上  訴  人
即  被  告  乙○○
上列上訴人因違反公共危險案件，不服臺灣臺南地方法院99年度
交訴字第39號中華民國99年4月8日第一審判決（起訴案號：臺灣
臺南地方法院檢察署99年度偵字第1024號），提起上訴，本院判
決如下：
    主  文
上訴駁回。
    理  由
一、按刑事訴訟法第361條、第367條規定，不服地方法院之第一
    審判決而提起上訴者，應提出上訴書狀，並敘述具體理由，
    為上訴必備之程式；其所提出之書狀未敘述上訴理由，或僅
    曾以言詞陳述上訴理由者，均應於上訴期間屆滿後20日內補
    提理由書於第一審法院。第一審法院經形式審查，認逾期未
    補提上訴理由者，應定期間先命補正；逾期未補正者，為上
    訴不合法律上之程式，應以裁定駁回。倘已提出上訴理由，
    但所提非屬具體理由者，則由第二審法院以上訴不合法律上
    之程式，判決駁回。而所謂具體理由，必係依據卷內既有訴
    訟資料或提出新事證，指摘或表明第一審判決有何採證認事
    、用法或量刑等足以影響判決本旨之不當或違法，而構成應
    予撤銷之具體事由，始克當之（例如：依憑證據法則具體指
    出所採證據何以不具證據能力，或依憑卷證資料，明確指出
    所為證據證明力之判斷如何違背經驗、論理法則）；倘僅泛
    言原判決認定事實錯誤、違背法令、量刑失之過重或輕縱，
    而未依上揭意旨指出具體事由，或形式上雖已指出具體事由
    ，然該事由縱使屬實，亦不足以認為原判決有何不當或違法
    者（例如：對不具有調查必要性之證據，法院未依聲請調查
    亦未說明理由，或援用證據不當，但除去該證據仍應為同一
    事實之認定），俾與第二審上訴制度在請求第二審法院撤銷
    、變更第一審不當或違法之判決，以實現個案救濟之立法目
    的相契合，並節制濫行上訴（最高法院97年度台上字第892
    號判決參照）。
二、上訴人即被告上訴意旨略以：(一)上訴人即被告與當事人甲
    ○○二車發生碰撞，上訴人未及時妥善處理是有不對之處，
    事後已與被害人甲○○和解在案，經此事件已深為警惕，往
    後自會更加謹慎。(二)惟發生此碰撞事件為伊無心之過失，
    實非故意，並非如台灣台南地方法院判決書所述，故意再犯
    本件有期徒刑以上之罪，為累犯，加重其刑。碰撞事件非伊
    所能控制，伊並無故意之心。(三)伊之母親患有惡性貧血、
    消化性潰瘍，常會昏倒，急需伊隨時在旁照料，雖伊亦有胞
    姐，然胞姐已出嫁而無法隨時在旁照料其母親，又其母雖每
    月有中低收入及老人津貼新台幣6千元，但每月之房租亦需
    新台幣8千元，加上生活開銷，其母之老人津貼補助費不夠
    支付上開費用，因而，急需伊賺錢養家。(四)伊甫自98年假
    釋期滿出獄後，因找不到工作一時糊塗才犯竊盜罪，如今已
    改過向上，平時又有在打零工，足以照料老母親溫飽，懇請
    本院給予伊一次機會，准予酌量減輕其刑，易服勞動役等語
    。
三、經查：量刑之輕重，係屬事實審法院得依職權自由裁量之事
    項，苟於量刑時，已依行為人之責任為基礎，並斟酌刑法第
    57條各款所指情狀，而未逾越法定範圍，又未濫用其職權，
    即不得遽指為違法。本件上訴理由請求依刑法第57條予以從
    輕量刑乙節，業經原審於判決理由欄五、中敘明：「至於被
    告雖稱家中係屬中低收入戶，因父已死亡，僅剩一出嫁之胞
    姐，其需要在家照顧母親，請求從輕量刑云云，並提出台南
    市北區區公所函文、戶籍謄本、死亡證明書等資料為證。惟
    按刑法第59條規定，犯罪之情狀可憫恕者，得酌量減輕其刑
    ，同法第57條規定，科刑時應審酌一切情狀，尤應注意所列
    10款事項，作為科刑重輕之標準，兩條適用上固有區別，惟
    所謂『犯罪之情狀』與『一切情形』云云，並非有截然不同
    之領域，於裁判上酌減其刑時，應就犯罪一切情狀（包括第
    57 條所列舉之10款事項），予以全盤考量，審酌其犯罪有
    無可憫恕之事由（即判例所稱有特殊之原因與環境等等，在
    客觀上足以引起一般同情，以及宣告法定低度刑，是否猶嫌
    過重），以為判斷。故適用第59條酌量減輕其刑時，並不排
    除第57條所列舉10款事由之審酌，惟其程度應達於確可憫恕
    ，始可予以酌減（最高法院70年度第6次刑事庭會議決議參
    照）。經查，被害人雖因本件交通事故僅受有臀部鈍挫傷之
    傷害，業如事實欄所述，然當時二車撞擊後，被害人係人車
    飛出倒地，且被害人所騎乘之機車手把、後照鏡、前大燈罩
    破裂，業經被害人於警詢時陳稱在卷（見警卷第2頁正面、
    反面），顯見當時二車撞擊力道強大，被告見此竟未下車察
    看被害人傷勢，旋即離去，實難認其犯罪有可憫恕之事由。
    又被告甫於前案於98年3月16日假釋期滿視為執行完畢後，
    旋即於98年10月26日、98年10月28日再犯竊盜罪，有台灣台
    南地方法院98年度簡字第2874號刑事簡易判決、臺灣臺南地
    方法院檢察署檢察官98年度偵字第15704號聲請簡易判決處
    刑書各1份附卷可參，而其父苟雲係於98年4月29日死亡，有
    死亡證明書1份附卷可參，若被告真念及母親需人照顧，豈
    有在父死亡後，一再觸犯刑事法律之理？況其母陳競自99年
    1月份起每月得收取中低收入老人生活津貼新台幣6,000元，
    有台南市北區區公所99年1月6日南北社字第0990000353號函
    1 份附卷可參，且被告之母陳競除被告外，尚有已成年子女
    1 名，業據被告陳稱在卷，因此，被告之母陳競並不至於因
    被告入監服刑而生活頓失所依，揆之本件法定最低本刑為有
    期徒刑6月，又因累犯加重之規定，與前述所述之情節，本
    院認為並無法依刑法第59條之規定，酌量減輕其刑，而得諭
    知得以易科罰金之刑度，附此敘明。」等語綦詳，因而量處
    被告有期徒刑七月，已詳載其量刑之依據，並在適法範圍內
    為科刑之裁量。次查，肇事遺棄罪之法定刑為「六月以上五
    年以下有期徒刑」，從而原判決量處上開徒刑，亦無量刑過
    重而違反比例原則之情事。是原審就被告該當上開之罪，並
    量處上開之刑，已詳予審酌，並於理由欄中敘明綦詳，原審
    就刑罰裁量職權之行使，既未逾越法律所規定之範圍，亦無
    濫用權限之情形，自不得認其量刑有何不當。再查，按量刑
    之輕重本屬法院依職權裁量之事項，而刑法第59條之酌量減
    輕其刑，必於犯罪之情狀，在客觀上足以引起一般同情，認
    為即予宣告法定低度刑期，猶嫌過重者，始有其適用，至於
    犯罪動機、情節輕微、素行端正、家計負擔、犯後態度等情
    狀，僅可為法定刑內從輕科刑之標準，不得據為酌量減輕之
    理由（最高法院五十一年台上字第八九九號、二十八年上字
    第一○六四號等判例意旨可參）。本件原判決已詳敘所憑證
    據與認定之理由，且敘明被告肇事後未協助救護、旋即逃逸
    ，罔顧他人生命、身體之安全，惡性非輕，惟念其已與被害
    人達成和解（見警卷第3頁），且於事後坦承犯行，態度尚
    稱良好，又被害人所受傷害尚屬輕微等一切情狀，因而量處
    有期徒刑七月，以示懲儆。原審法院就刑罰裁量職權之行使
    ，既未逾越法定刑度，亦未濫用自由裁量之權限，刑度亦屬
    妥適，核無不當或違法之情形，被告上訴意旨所指其家中環
    境情況等情狀，經核均非屬刑法第五十九條酌減之事由。綜
    上，上訴人之上訴意旨，要係就原審量刑之裁量反覆爭執，
    不能認為已經依據卷內既有訴訟資料或提出新事證，指摘或
    表明第一審判決有何採證認事、用法或量刑等足以影響判決
    本旨之不當或違法，自難謂係具體理由，依首揭說明，本件
    上訴並無具體理由而不合法定程式，應以判決駁回，並不經
    言詞辯論為之。
四、據上論斷，應依刑事訴訟法第367條前段、第372條，判決如
    主文。
中    華    民    國    99    年    5    月    20    日
                  刑事第四庭    審判長法  官  吳志誠
                                      法  官  彭喜有
                                      法  官  羅心芳
以上正本證明與原本無異。
如不服本判決應於收受送達後10日內向本院提出上訴書狀，其未
敘述上訴理由者，並得於提起上訴後10日內向本院補提理由書（
均須按他造當事人之人數附繕本）「切勿逕送上級法院」。
                                      書記官  蔡振豐
中    華    民    國    99    年    5    月    20    日

司法院資訊處製作；財團法人民間司法改革基金會備份。
